臺灣高雄地方法院民事判決　　　　　　 95年度重訴字第293號
原　　　告　戊○○
　　　　　　乙○○
　　　　　　丙○○
　　　　　　丁○○
共　　　同
訴訟代理人　史乃文律師
複代理人　　蔡鴻杰律師
被　　　告　甲○○
　　　　　　　　　　　（現於福建金門監獄執行中）
上列當事人間請求損害賠償事件，原告於刑事訴訟程序（95年度
交易字第17號）提起附帶民事訴訟（95年度附民字第19號），經
本院刑事庭移送前來，本院於民國96年6 月28日言詞辯論終結，
判決如下：
    主      文
被告應給付原告戊○○新台幣壹佰肆拾壹萬壹仟貳佰貳拾伍元，
及自民國九十五年三月四日起至清償日止，按週年利率百分之五
計算之利息。
被告應給付原告乙○○新台幣陸拾貳萬伍仟元，及自民國九十五
年三月四日起至清償日止，按週年利率百分之五計算之利息。
被告應給付原告丙○○新台幣陸拾貳萬伍仟元，及自民國九十五
年三月四日起至清償日止，按週年利率百分之五計算之利息。
被告應給付原告丁○○新台幣陸拾貳萬伍仟元，及自民國九十五
年三月四日起至清償日止，按週年利率百分之五計算之利息。
原告其餘之訴駁回。
訴訟費用由被告負擔十分之五，由原告李幸華、李幸聖、李幸鵬
各負擔十分之一，餘由原告戊○○負擔。
本判決第一項於原告戊○○以新台幣壹佰肆拾壹萬壹仟貳佰貳拾
伍元為被告供擔保後，得為假執行；但被告如以新台幣壹佰肆拾
萬捌仟貳佰貳拾伍元預供擔保，得免為假執行。
本判決第二項於原告李幸華以新台幣貳拾萬捌仟元為被告供擔保
後，得為假執行；但被告如以新台幣陸拾貳萬伍仟元預供擔保，
得免為假執行。
本判決第三項於原告李幸聖以新台幣貳拾萬捌仟元為被告供擔保
後，得為假執行；但被告如以新台幣陸拾貳萬伍仟元預供擔保，
得免為假執行。
本判決第四項於原告戊○○以新台幣貳拾萬捌仟元為被告供擔保
後，得為假執行；但被告如以新台幣陸拾貳萬伍仟元預供擔保，
得免為假執行。
原告其餘假執行之聲請駁回。
    事實及理由
一、本件被告經合法通知，未於言詞辯論期日到場，核無民事訴
    訟法第386條各款所列情形，爰依原告聲請，由其一造辯論
    而為判決。
二、本件原告主張：被告於民國94年11月16日17時15分許，駕駛
    車牌號碼3N-4985 號自用小客車，沿高雄市○○區○○路由
    南往北方向行駛，途經該路與美術東一路口時，本應注意車
    前狀況及兩車併行之間隔，並隨時採取必要安全措施，以防
    止危險之發生，而依當時天氣佳、夜間有照明、路面乾燥、
    無障礙物，視距良好等情事，並無不能注意之情事，因其未
    即時發現車前有不明物體，迄於趨近時始驟然發現，然竟未
    採取煞停之安全措施，率而偏右行駛，致其右側車身撞擊同
    向慢車道上由被害人李洪順勤駕駛車牌號碼L77-396 號重機
    車左側車身，致李洪順勤人車倒地，受有頭部外傷、並顱骨
    骨折、顱內出血、嚴重腦水腫等傷害，延至94年11月24日上
    午9 時40分傷重不治死亡。又原告戊○○、乙○○、丙○○
    、丁○○分別為被害人李洪順勤之配偶及子，因被害人死亡
    ，受有下列損害：（一）原告戊○○部分：其為被害人支出
    殯葬費新台幣（下同）466,305 元，又因被害人死亡，精神
    上受有極大之痛苦，乃請求3,000,000 元之精神慰撫金，合
    計得向被告請求賠償3,466,305 元。（二）原告乙○○、乙○○、丙○○、丁○○部分：因被害人死亡，精神上受有極
    大之痛苦，各得請求精神慰撫金2,000,000 元。另原告已自
    華南產物保險公司領取強制汽車責任保險金死亡給付
    1,500,000 元，原告每人平均分得375,000 元，扣除上開金
    額後，原告戊○○、乙○○、丙○○、丁○○，依據第184
    條、第192 條、第194 條規定，尚得分別請求被告賠償
    3,091,305 元、1,625,000 元、1,625,000 元、1,625,000
    元等語。並聲明求為判決：（一）被告應給付給付原告戊○○3,091,305 元；給付原告乙○○、丙○○、丁○○各
    1,625,000 元，及均自起訴狀繕本送達翌日起至清償日止，
    按週年利率5 ％計算之利息。（二）原告願供擔保請求准宣
    告假執行。
三、被告則以：本件車禍被害人李洪順勤與有過失，且原告請求
    之殯葬費及非財產上損害賠償金額過高等語資為抗辯。並答
    辯聲明求為判決：（一）原告之訴駁回。（二）如受不利判
    決，願供擔保請准宣告免為假執行。
四、經查，被告駕駛3N-4985 號自用小客車、被害人駕駛L77-39
    6 號重機車，均沿裕誠路由南向北行駛，於94年11月16日17
    時15分許行至美術東一路口，被告原行駛快車道為閃避不明
    物體，突然變換至慢車道時，被告所駕3N-4985 號自用小客
    車右側車身與被害人所駕L77-396 號重機車左側車身撞擊，
    致被害人人車倒地，受有頭部外傷、並顱骨骨折、顱內出血
    、嚴重腦水腫等傷害，延至94年11月24日上午9 時40分傷重
    不治死亡等情，為兩造所不爭執，並有高雄市○○○○○道
    路交通事故現場圖、道路交通事故調查報告表、事故照片黏
    貼紀錄表及法醫驗斷書在卷可證（見臺灣高雄地方法院檢察
    署94年度相字第2145號卷第18～25頁、第43～54頁），堪信
    為真實。次按在快慢車道間變換車道時，應讓直行車先行，
    並注意安全距離，95年6 月30日修正前道路交通安全規則第
    97條第1 項第5 款訂有明文，準此，本件被告於發現車前有
    不明物體時，突然偏右行駛進入被害人所駕駛之車道，復未
    與被害人保持安全車距，顯有違首揭道路交通安全規則之規
    定，自有過失，而被告突然變換車道駛入被害人所駕駛之車
    道，則難期待被害人能瞬間反應採取因應措施，難認被害人
    有何過失，是以被告辯稱本件車禍之發生被害人有過失云云
    ，不足採信。參以本件車禍經臺灣高等法院高雄分院送請高
    雄市政府交通局車輛行車事故鑑定委員會鑑定結果，亦同此
    認定，有該委員會95年8 月31日第0000000 號鑑定意見附卷
    供核（見本院卷第79頁、第79頁反面）。準此，本件車禍之
    發生應係被告個人之過失所致乙節，應堪認定。
五、按因故意或過失，不法侵害他人之權利者，負損害賠償責任
    ；又不法侵害他人致死者，對於支出殯喪費之人，亦應負損
    害賠償責任；不法侵害他人致死者，被害人之父母、子女及
    配偶雖非財產上之損害，亦得請求賠償相當之金額，民法第
    184條第1項前段、第192條第1項、第194條分別定有明文。
    本件被告上揭過失不法行為，致被害人死亡，已如前述，又
    原告原告戊○○、乙○○、丙○○、丁○○分別為被害人李
    洪順勤之配偶及子，有戶籍謄本在卷可稽（見本院95年度交
    附字第19號卷第27～28頁），從而，原告自得依侵權行為法
    律關係，請求被告負損害賠償責任。茲審酌原告得請求之損
    害賠償金額如下：
（一）原告戊○○得請求之殯葬費金額？
  1、按民法第192條所謂殯葬費，為收殮及埋葬之費用，其賠償
     範圍應以實際支出之費用，並斟酌被害人當地之習俗、身
     前經濟狀況決定（參照最高法院92年度台上字第1427號判
     決意旨）。因此殯葬費中有關民間習俗之支出，並非得概
     予剔除，法院仍應審酌被害人當地喪禮習俗、宗教儀式、
     被害人身分、地位暨其生前經濟狀況決定之，又若被害人
     死亡時，家屬均會支出之收殮及埋葬費用，即屬於民法第
     192 條所規定之殯葬費用，加害人即應賠償。
   2、原告戊○○主張：伊支出殯葬費466,305 元等語，業據其
      提出估價單、收據及明細表為證（本院95年度交附字第19
      號卷第16～26頁、本院卷第42頁），且為被告所不爭執，
      固堪予採信。惟被告辯稱：金額過高云云。經查，本院審
      酌被害人係國中畢業、生前擔任泥作臨時吊工、月薪15,0
      00元、信仰道教等情形，認殯葬費中黑色休閒服、功夫鞋
      、白襪1,200 元、香水60元、線30元、筆20元、電子琴
      6,000 元、牽亡歌10,000元、原證16之布2,870 元、原證
      16之毛巾（指公祭時贈與親友之答禮）3,500 元、花毛巾
      （指公祭時贈與親友之答禮）2,800 元、婆仔（指雇請縫
      製孝服之人）3,000 元、雜役工人兼紅包3,000 元、桌（
      指出殯後的筵席）31,600元，合計64,080元，非屬喪葬所
      必須之費用，應予扣除。另「庫錢」固係習俗上常見之支
      出，惟原告戊○○支出「庫錢」合計達118,000 元（見本
      院95年度交附字第19號卷第26頁、本院卷第42頁），顯然
      過高，本院審酌行政院金管會94年5 月5 日金管保四第
      00000000001 號函所公布「強制汽車責任保險殯葬費項目
      及金額表」給付之「紙錢」僅2,000 元，認原告戊○○請
      求之「庫錢」以2,00 0元為相當，逾此金額之「庫錢」
      116,000 元，應予剔除。綜上，扣除上列剔除項目及過高
      之金額後，原告戊○○請求之殯喪費在286,225 元（計算
      式：466,305 元－64,080元－116,000 元＝286,225 元）
      範圍內，應予准許，逾此範圍之請求，自屬無據。
（二）原告戊○○、乙○○、丙○○、丁○○，得請求非財產上
      損害賠償之金額？
      按慰撫金之核給標準，應斟酌雙方身分、地位及經濟狀況
      及其他各種情形核定之，最高法院76年台上字第1908號判
      例可資參照。本院審酌被告係因閃避不明物體而過失撞擊
      被害人致死、原告戊○○正值中年，突然喪偶，內心創痛
      已難言諭，原告乙○○、乙○○、丙○○、丁○○，甫成
      年正圖孝親之際，母親突遭橫禍身亡，悲慟逾恆，莫可名
      狀，又原告戊○○係高職畢業、擔任技術員、94度所得約
      200 萬元、有不動產8 筆；原告乙○○高職畢業、擔任系
      統工程師、94年度所得約60萬、有不動產1 筆；原告丙○○係二專畢業、待業中、94年度所得約19萬元、無不動產
      ；原告丁○○係二專畢業、待業中、無任何財產；被告係
      技術學院畢業、原擔任旅行社兼職領隊、94年度所得13,3
      89元、無不動產等情，有畢業證書、在職證明書、稅務電
      子閘門財產所得調件明細表為證（本院卷第37～38頁、第
      45頁、第46頁、第47頁、第48頁、第52~69 頁）等一切情
      形，認原告戊○○、乙○○、丙○○、丁○○請求之精神
      慰撫金，分別以1,500,000 元、1,000,000 元、1,000,00
      0 元、1,000,000 元為適當，逾此範圍之請求，即非有據
      。
（三）綜上，原告戊○○、乙○○、丙○○、丁○○因被害人之
      死亡，得請求賠償之金額分別為1,786,225 元（計算式：
      殯葬費286,225 元＋慰撫金1,500,000 元＝1,786,225 元
      ）、1,000,000 元、1,000,000 元、1,000,000 元。
六、次按保險人依本法規定所為之保險給付，視為被保險人損害
    賠償金額之一部分；被保險人受賠償請求時，得扣除之。強
    制汽車責任保險法第32條定有明文。經查，華南產物保險公
    司業已給付原告強制汽車責任保險金之死亡給付1,500,000
    元，原告每人平均分得375,000 元等情，為原告所自承，並
    有華南產物保險公司之強制險理賠明細為證（見本院卷第
    147 頁），依上揭規定，扣除上揭保險給付後，原告戊○○
    、乙○○、丙○○、丁○○，分別得請求被告賠償1,411,22
    5 元、625,000 元、625,000 元、625,000 元及其利息，逾
    此範圍之請求，即屬無據。
七、綜上所述，原告戊○○、乙○○、丙○○、丁○○依侵權行
    為法律關係，分別請求被告賠償1,411,225 元、625,000 元
    、625,000 元、625,000 元，及均自起訴狀繕本送達翌日即
    95年3 月4 日起至清償日止，按週年利率5 ％計算之利息，
    為有理由，應予准許。逾此範圍之請求，為無理由，應予駁
    回。
八、兩造均陳明願供擔保，請准宣告假執行或免為假執行，就原
    告勝訴部分，核無不合，爰分別酌定相當之擔保金額宣告之
    ；至於原告敗訴部分，其假執行之聲請，即失所依據，應併
    予駁回。
九、據上論結，本件原告之訴為一部有理由，一部無理由，依民
    事訴訟法第385條第1項前段、第79條、第85條第1項但書、
    第390條第2項、第392條第2項，判決如主文。
中　　華　　民　　國　　96　　年　　7　　月　　12　　日
              民事第三庭  審判長 法  官  鄭月霞
                                 法  官  伍逸康
                                 法　官　洪培睿
上開正本係照原本作成。
如不服本判決，應於送達後20日內，向本院提出上訴狀並表明上
訴理由，如於本判決宣示後送達前提起上訴者，應於判決送達後
10日內補提上訴理由書（須附繕本）。
中　　華　　民　　國　　96　　年　　7 　　月　　12　　日
                                 書記官  林慧君
